【裁判字號】    90,易,2310
【裁判日期】    901227
【裁判案由】    傷害等
【裁判全文】
臺灣臺南地方法院刑事判決                          九十年度易字第二三一號
    公  訴  人  臺灣台南地方法院檢察署檢察官
    被      告  甲○○
右列被告因傷害等案件，經檢察官提起公訴（九十年度營偵字第一七０五號），本院
判決如左：
    主  文
甲○○傷害人之身體，處拘役拾日，如易科罰金，以佰元折算壹日。
    事  實
一、甲○○與乙○○係夫妻，為家庭暴力防治法第三條第一款所稱之家庭成員，甲○
    ○於民國（下同）九十年九月十九日十一時四十分許，在台南縣學甲鎮○○路一
    四二巷十四號住處之臥房內，因不滿乙○○在外交友，雙方發生爭執，甲○○因
    不滿乙○○常常外出，明知重力壓坐在人身上會使他人受有傷害，竟仍壓坐在乙
    ○○肚子上，並以雙腳壓住乙○○雙手後，以單手摀住乙○○嘴巴避免乙○○呼
    救，再以另隻手持陳玟加所有之剪刀（未扣案）以強暴方式剪去乙○○若干頭髮
    ，使乙○○行無義務之事，並致乙○○受有下腹部鈍傷、雙側上肢多處瘀傷、右
    肩扭傷等傷害，嗣乙○○於爭扎時咬甲○○之手，甲○○遂改用乙○○之棉被（
    未扣案）蓋住乙○○的嘴約一分鐘左右。
二、案經乙○○訴由台南縣警察局學甲分局報請臺灣臺南地方法院檢察署偵查起訴。
    理  由
一、訊據被告甲○○於本院審理時固坦承於右揭時、地與告訴人乙○○發生爭執時，
    持剪刀剪去告訴人之頭髮，並分別以手及棉被摀住乙○○之口等情，惟矢口否認
    涉有傷害犯行，辯稱：伊沒有打告訴人，不知告訴人為何受傷云云。經查：被告
    傷害部分之事實有佳里綜合醫院九十年九月十九日出具之診斷證明書一紙附卷可
    稽，且告訴人係受有下腹部鈍傷、雙側上肢多處瘀傷、右肩扭傷、背部挫傷及後
    頸部挫傷等傷害，與被告自承壓制告訴人之部位相符，是告訴人確係因此而受有
    上開傷害，足以認定，此外復有照片二幀在卷可稽，則被告傷害部分與剪去告訴
    人頭髮、分別以手及棉被摀住告訴人嘴巴之妨害自由部分，均事證明確，應依法
    論科。
二、按被告與告訴人係家庭暴力防治法所謂之家庭成員關係，家庭成員間實施身體或
    精神上不法侵害之行為者，均屬家庭暴力，而家庭成員間故意實施家庭暴力行為
    而成立其他法律所規定之犯罪，則成立家庭暴力罪，家庭暴力防治法第三條第一
    款、第二條第一項、第二項定有明文。核被告傷害人之身體，所為係犯刑法第二
    百七十七條第一項之罪；以強暴方式剪去告訴人頭髮，分別以手及棉被摀住告訴
    人嘴巴使其無法呼救而使人行無義務之事，係犯第三百零四條之罪，均屬家庭暴
    力防治法第二條第二項之家庭暴力罪。其先後二次分別以手及棉被摀住告訴人嘴
    巴使其無法呼救之妨害自由犯行，時間、地點緊接，應屬一個犯意，多次動作之
    一個行為，侵害一個法益，為接續犯，屬單純一罪。至被告分別以手及棉被摀住
    告訴人嘴巴之部分，公訴人起訴事實內雖未敘及，然該部分事實與公訴人起訴之
    犯罪事實既具牽連犯之裁判上一罪關係，應為起訴效力所及，自在本院所得審理
    之範圍。是被告所犯上開傷害與妨害自由罪間，有方法目的、手段結果之牽連關
    係，應從一重之傷害罪論處。爰審酌被告犯罪之目的、手段及所生損害等一切情
    狀，量處如主文所示之刑，併諭知易科罰金之折算標準，以示懲儆。至於供犯罪
    所用之剪刀一支及棉被一床，既非被告所有，爰無庸為沒收之諭知，併此敘明。
三、末按，告訴人之告訴，本以使被告受刑事訴追為目的，故其陳述是否與事實相符
    ，自應調查其他證據，以資審認，苟其所為攻擊之詞，尚有瑕疵，則在此瑕疵未
    予究明以前，即不能遽採為斷罪之基礎，最高法院六十九年臺上字第一五三一號
    著有判決可資參照。公訴意旨認被告為使告訴人日後不敢外出而持童軍繩綑綁告
    訴人手腕，於告訴人力圖反抗時，又遭被告以棉被蓋住頭部，同時恐嚇告訴人「
    要給伊死」，因而認被告涉犯妨害自由及恐嚇罪嫌云云。惟查，警方前往被告住
    處處理時，並未在現場查獲告訴人指稱遭綑綁之童軍繩，又告訴人倘確係遭被告
    以童軍繩綑綁雙手手腕，則告訴人為爭脫被告壓制及剪髮之舉，在激烈爭扎之下
    既受有下腹部鈍傷、雙側上肢多處瘀傷、右肩扭傷、背部挫傷及後頸部挫傷等多
    處傷害，然何以遭綑綁之雙手手腕並無任何在爭扎下所致之紅腫、擦傷或瘀傷等
    傷害？是告訴人此部分之指訴顯與經驗法則有違而存有瑕疵。則告訴人指訴遭童
    軍繩綑綁之部分，與被告以棉被蓋住告訴人頭部並加以恐嚇之部分，除告訴人有
    瑕疵之片面指訴外，更無其他任何積極證據可供本院調查佐證，是告訴人此二部
    分之指訴，洵無可採，應認此二部分被告罪嫌均尚有不足，惟此二部分與上開傷
    害罪及妨害自由罪有方法目的之牽連犯裁判上一罪之關係，爰不另為無罪之諭知
    ，附此敘明。
據上論斷，應依刑事訴訟法第二百九十九條第一項前段，刑法第二百七十七條第一項
、第三百零四條、第五十五條、第四十一條第一項前段，罰金罰鍰提高標準條例第一
條前段，第二條，判決如主文。
本案經檢察官吳文政到庭執行職務
中      華      民      國      九十      年    十二    月    二十七    日
                                  臺灣臺南地方法院刑事第二庭
          審判長法官  侯明正
                                            法官  柯顯卿
                                            法官  林中如
右正本證明與原本無異。
如不服本判決，應於收受判決後十日內，向本院提出上訴狀。（須附繕本）
中      華      民      國      九十一    年    一      月       二     日
                                      書  記  官  楊建新
附錄本案論罪科刑法條：
刑法第二百七十七條第一項、第三百零四條
中華民國刑法第二百七十七條第一項
傷害人之身體或健康者，處三年以下有期徒刑、拘役或一千元以下罰金。
中華民國刑法第三百零四條
以強暴、脅迫使人行無義務之事或妨害人行使權利者，處三年以下有期徒刑、拘役或
三百元以下罰金。


司法院資訊處製作；財團法人民間司法改革基金會備份。
